臺灣高等法院民事判決
110年度家上字第127號
上  訴  人  Ａ０１
被  上訴人  Ａ０２
訴訟代理人  姜怡如律師（法扶律師）                      
上列當事人間請求離婚事件，上訴人對於中華民國110年3月22日
臺灣臺北地方法院第一審判決（109年度婚字第221號）提起上訴
，並為請求之追加，本院於110年9月8日言詞辯論終結，判決如
下：
    主  文
上訴及追加之請求均駁回。
上訴及追加之請求訴訟費用由上訴人負擔。    　　
　　事實及理由
壹、程序方面：
    按數家事訴訟事件，或家事訴訟事件及家事非訟事件請求之
    基礎事實相牽連者，得向就其中一家事訴訟事件有管轄權之
    少年及家事法院合併請求，不受民事訴訟法第53條及第248
    條規定之限制；前項情形，得於第一審或第二審言詞辯論終
    結前為請求之變更、追加或為反請求，家事事件法第41條第
    1項、第2項定有明文。上訴人於本件離婚家事訴訟事件第二
    審訴訟程序中，追加請求酌定兩造所生未成年子女甲○○（民
    國00年0月00日生）親權之行使負擔由上訴人單獨任之（見
    本院卷第52至53頁），乃與離婚訴訟基礎事實相牽連，合於
    前揭規定，應予准許。
貳、實體方面：　
一、上訴人主張：兩造於85年5月29日結婚，育有張○○（已成年
    ）、未成年子女甲○○（00年0月00日生）。兩造婚後自甲○○
    約5歲時起即分房而居，在今年2月前已有10多年無性生活，
    雖同住一屋簷下，實已無互動而形同分居；被上訴人未分擔
    任何家計，亦不維持家中環境清潔，致伊難以忍受，上開情
    節自屬無法維持兩造婚姻之重大事由而應歸責於被上訴人等
    情。依民法第1052條第2項規定，求為准伊與被上訴人離婚
    之判決（原審為上訴人敗訴之判決。上訴人不服，提起上訴
    ）。上訴人於本院第二審程序追加依民法第1055條規定請求
    酌定甲○○於兩造離婚後親權之行使負擔由伊單獨任之（見本
    院卷第52至53頁）。並於本院聲明：㈠上訴聲明：⒈原判決廢
    棄。⒉准予兩造離婚。㈡追加請求聲明：甲○○權利義務之行使
    或負擔由上訴人單獨任之。
二、被上訴人則以：兩造迄今仍同住，更曾於今年2月間發生性
    行為，伊前在清潔隊上班賺錢以供小孩生活開銷，在家亦有
    打掃環境，兩人僅係生活習慣不同，然未達構成婚姻破綻之
    程度，伊仍有維持婚姻之意願，兩造婚姻並無難以維持之重
    大事由存在。又伊曾試圖與上訴人互動溝通，惟均未獲置理
    ，上訴人亦不願協調配合彼此生活作息，家中環境清潔則因
    上訴人飼養之寵物隨地便溺而難以維持；上訴人曾於106至1
    07年間多次帶不明女子及其母親回家居住，並與該女子共喝
    同杯飲料而過從甚密，更在網路上尋求色情按摩或性交易服
    務，是若認兩造婚姻確屬無法維持，上訴人之可歸責性亦較
    高，不得請求離婚；惟如經判准離婚，伊亦願單獨行使甲○○
    之親權等語，資為抗辯。並答辯聲明：上訴及追加請求均駁
    回。　
三、本院之判斷：
  ㈠按有民法第1052條第1項各款以外之重大事由，難以維持婚姻
    者，夫妻之一方得請求離婚，但其事由應由夫妻之一方負責
    者，僅他方得請求離婚，民法第1052條第2項定有明文。所
    謂「有前項以外之重大事由，難以維持婚姻者」，其判斷標
    準為婚姻是否已生破綻而無回復之希望，意即依客觀標準，
    難以維持婚姻之事實，是否已達於倘處於同一境況，任何人
    均將喪失維持婚姻意欲之程度而定。倘該重大事由，夫妻雙
    方均須負責時，應比較衡量雙方之有責程度，僅責任較輕之
    一方得向責任較重之他方請求離婚，如雙方之有責程度相同
    時，則雙方均得請求離婚，始符公平（最高法院87年度台上
    字第1304號、90年度台上字第1965號判決可參）。經查：
  ⒈兩造於85年5月29日結婚，育有張○○、未成年子女甲○○，現婚
    姻關係存續中等情，有戶籍謄本為憑（見原審卷第13頁），
    堪認屬實。兩造自甲○○5歲時起即分房而居之事實，固經證
    人甲○○於原審證述明確（見原審卷第147頁），並為兩造所
    不爭執（見本院卷第50頁），且有上訴人所提起居環境照片
    可稽（見原審卷第15、61頁、本院卷第21頁）。惟現今生活
    中夫妻間因工作、生活習慣不同、便於照顧子女等生活型態
    需求分房而居者，實非少見，不能僅因分房即認雙方感情生
    變；觀上訴人自陳其白天跑外送、晚上6點至隔天早上8、9
    點則在家樂福兼職擔任工讀生，被上訴人則稱自己原在清潔
    隊工作，工作時間自早上6點起至下午5點止，大約晚上9點
    睡覺，現則無業等情（見原審卷第68頁、本院卷第46頁），
    顯見兩造工作、生活作息均有不同，對個人起居之需求本難
    期同步。縱依證人甲○○及兩造所述，兩造分房係起因於吵架
    （見原審卷第147頁、本院卷第51頁），然參證人甲○○復證
    稱：兩造蠻常吵架，但吵架時沒有講到很難聽的話，也不會
    動手等語（見原審卷第147頁），且兩造婚後始終居住於同
    一屋簷之下（見本院卷第44至45頁），足見兩造未因爭執生
    活瑣事而交惡致無法共同生活；被上訴人縱偶有將其臥室上
    鎖之情，亦僅係其個人之生活習慣，上訴人未舉證被上訴人
    拒絕其進房同住，自難謂兩造係因吵架致生感情裂痕始長年
    分房而居。再上訴人雖指稱兩造平日少有互動，且長年未有
    性生活，惟此應係兩造工作、生活習慣有別所使然，且觀兩
    造尚於今年2月發生性行為（見本院卷第45至46頁），足見
    雙方亦非已全無情感交流及溝通改善空間。兩造縱因生活習
    慣、起居狀況而互動較少，仍得藉由相互溝通、調整及配合
    他方作息之方式謀求改進，不能認其等感情已生無法彌補之
    裂痕；上訴人主張兩造婚姻因長年分房、少有互動及性生活
    而存有無可回復之破綻云云，尚難採信。
  ⒉兩造同住於上訴人父母名下7層樓房屋之4樓，上訴人之兄弟
    、父母則分住於同棟上下樓層，有新北市政府社會局109年1
    1月17日新北社兒字第1092237671號函所檢送之社工訪視調
    查報告可憑（見原審卷第109頁），兩造並自陳平日炊食由
    上訴人之父負責（見本院卷第47頁）；證人甲○○於原審證稱
    ：基本上伊是爺爺（即上訴人之父）提供生活費，另被上訴
    人幫忙做家事，爺爺每個月會給她1萬多等語（見原審卷第1
    45至146頁），上訴人則陳稱：伊有時候會跟家人借錢拿給
    小孩等語（見原審卷第68頁），再佐以上訴人供稱其薪資用
    途多為自己之網路費、手機費、機車貸款等個人開銷（見原
    審卷第109頁、本院卷第47頁），足徵兩造除吃住均由上訴
    人之父提供外，尚可另向其領取生活費或請求支應資金需求
    ，復無需負擔甲○○之生活開銷，難認兩造須額外以自己之金
    錢支應家計；上訴人指摘被上訴人未分擔家計構成兩造婚姻
    破綻云云，尚乏實據。
  ⒊再依兩造所提住處照片（見原審卷第95至97、191至193、213
    至215頁、本院卷第77頁），雖可見多有因寵物便溺、雜物
    堆放致環境整潔程度不佳之情。惟兩造共營家庭，本應協調
    分擔家務，觀之被上訴人所提經其打掃後之住處照片（見原
    審卷第79頁），即可知環境整潔問題並非不能改善，惟仍有
    待兩造共同努力，並非僅屬被上訴人單方之責。上訴人既不
    否認亦有製造家庭髒亂（見本院卷第74頁），卻全未見其就
    維護環境整潔與被上訴人協調分工或盡何其他努力，徒以被
    上訴人堆放雜物及未按時打掃致生住家環境髒亂，即謂婚姻
    已因此生有破綻致使無法維持，亦難採取。
  ㈡按婚姻中縱有歧見，應由兩造協力處理，方屬圓滿，尚非動
    輒以離婚乙途解決。兩造雖因工作、生活習慣不同致互動較
    少且不易維持住處整潔，但未達於無法溝通改善之程度，惟
    上訴人僅單方指摘被上訴人未盡互動、維持環境整潔之能事
    ，卻未曾為維繫婚姻嘗試何等努力，僅以離婚作為唯一解決
    途徑，被上訴人則願盡力維護家中清潔，於訴訟中亦表明希
    望維持婚姻、願接受婚姻諮商之意願（見原審卷第67、75、
    79頁），顯見被上訴人仍願努力維持婚姻共同生活圓滿及幸
    福，實難認兩造婚姻已達任何人處於同一境況，均將喪失維
    持婚姻希望之程度；依前揭說明，本院尚難僅憑上訴人單方
    面主觀上喪失維持婚姻意願，即得認兩造間有難以維持婚姻
    之重大事由。上訴人依民法第1052條第2項規定請求判決與
    被上訴人離婚，為無理由，不應准許。上訴人離婚之訴既無
    理由，則其另請求酌定兩造離婚後甲○○親權之行使負擔，自
    無所據；況甲○○已近成年，且自高職1年級起即到ＯＯ市念書
    居住，生活開銷主要由上訴人之父提供，並自行打工賺錢，
    經濟支出無虞，復有財團法人「張老師」基金會高雄分事務
    所109年12月10日（109）張基高監字第366號函所檢附之高
    雄市政府社會局兒童福利服務中心委託辦理監護權案件訪視
    調查報告可參（見原審卷第118至119頁），亦無另予酌定其
    親權行使之必要，是上訴人追加請求，自不應准許。
四、綜上所述，上訴人依民法第1052條第2項規定請求判決與被
    上訴人離婚，為無理由，不應准許。原審為上訴人敗訴之判
    決，核無違誤，上訴意旨指摘原判決不當，求予廢棄改判，
    為無理由，應駁回其上訴。上訴人另追加依同法第1055條規
    定請求酌定甲○○親權之行使負擔，亦無理由，應予駁回。
五、本件事證已臻明確，兩造其餘之攻擊或防禦方法及提出之證
    據，經本院斟酌後，認為均不足以影響本判決之結果，爰不
    逐一論列，附此敘明。
六、據上論結，本件上訴及追加之請求均為無理由，依家事事件
    法第51條、民事訴訟法第449條第1項、第78條，判決如主文
    。
中　　華　　民　　國　　110 　年　　9 　　月　　29  　日
                  家事法庭
                        審判長法  官  張松鈞
         　　　 　　　　　　　法  官　楊舒嵐
        　　　　　　　　　　　法  官　許勻睿
正本係照原本作成。
如不服本判決，應於收受送達後20日內向本院提出上訴書狀，其
未表明上訴理由者，應於提出上訴後20日內向本院補提理由書狀
（均須按他造當事人之人數附繕本）上訴時應提出委任律師或具
有律師資格之人之委任狀；委任有律師資格者，另應附具律師資
格證書及釋明委任人與受任人有民事訴訟法第466 條之1第1項但
書或第2項所定關係之釋明文書影本。如委任律師提起上訴者，
應一併繳納上訴審裁判費。
中　　華　　民　　國　　110 　年　　9 　　月　　30　　日

　　　　　　　　　　　　　    書記官  秦湘羽